【裁判字號】    97,易,162
【裁判日期】    970229
【裁判案由】    詐欺
【裁判全文】
臺灣臺北地方法院刑事判決               97年度易字第162號
公  訴  人  臺灣臺北地方法院檢察署檢察官
被      告  乙○○
            丙○○
上列被告因詐欺案件，經檢察官提起公訴（九十六年度偵字第二
六六三一號），本院判決如下：
    主  文
乙○○幫助意圖為自己不法之所有，以詐術使人將本人之物交付
，處有期徒刑參月，如易科罰金，以新臺幣壹仟元折算壹日。
丙○○幫助意圖為自己不法之所有，以詐術使人將本人之物交付
，處有期徒刑參月，如易科罰金，以新臺幣壹仟元折算壹日。
    事  實
一、乙○○、丙○○均明知近年來盛行以取得或買賣人頭帳戶之
    方式，供詐騙集團作為詐欺他人交付財物等不法用途，亦知
    金融機構帳戶係個人理財之重要工具，關係個人財產、信用
    之表徵，故可預見將自己金融帳戶之存摺、金融卡、提款密
    碼提供予陌生人使用，可能成為詐騙集團使用之犯罪工具。
    竟均因經濟困窘，依報紙刊登之廣告上載電話，與不詳姓名
    之成年人聯絡後，經該成年人告以須交付金融機構存摺、提
    款卡、密碼等資料，竟仍分別基於幫助詐欺取財之不確定犯
    意，乙○○於民國九十六年七月二十五日在臺北市○○路麥
    當勞、丙○○則於九十六年七月初某日在臺北縣三重市○○
    街二八三巷十八號四樓住處樓下，將自己所有之臺北富邦商
    業銀行汐止分行000000000000號帳戶、永豐商
    業銀行北三重分行0000000000000號帳戶，提
    供予不詳姓名之成年男子收受使用，適九十六年七月二十四
    日甲○○於臺北市信義區住處上網交友，而於九十六年七月
    二十五日與網友相約見面時遭受該男子所屬詐騙集團成員詐
    騙，分別於九十六年七月二十五日及二十六日，匯款新臺幣
    （下同）三萬元、三萬元、五萬元、二萬八千元至乙○○上
    開帳戶、另匯款十萬元、六萬八千元至丙○○前開帳戶內，
    並於匯入後旋遭提領一空，始悉上情。
二、案經臺北市政府警察局信義分局報告臺灣臺北地方法院檢察
    署檢察官偵查起訴。
    理  由
一、訊據被告乙○○、丙○○雖均承認於前揭時地分別將自己所
    有之臺北富邦商業銀行汐止分行、永豐商業銀行北三重分行
    帳戶存摺、提款卡併同密碼交付予不詳姓名成年男子，及嗣
    後即有被害人甲○○款項匯入各該帳戶並遭提領一空之事實
    ，惟均矢口否認有何幫助詐欺取財犯行，被告乙○○辯稱：
    伊原本是在環保局上班，而由環保局離職後，沒有工作，伊
    翻閱報紙廣告應徵工作，乃撥打報載電話與不詳姓名成年男
    子聯絡，該男子要求伊去銀行開立帳戶後，伊就在麥當勞交
    付予該男子，伊因在環保局上班時也是採用薪資轉帳方式，
    伊並無幫助詐欺取財云云；而被告丙○○則辯稱：伊是因看
    報紙應徵工作而遭騙取銀行帳戶存摺、提款卡及密碼云云。
    經查：
（一）本件被害人甲○○因上網交友，而與網友相約見面時遭受
      詐騙集團成員詐騙，而分別匯款至被告二人前開帳戶內之
      經過，業據證人即被害人甲○○到庭具結證述於九十六年
      七月二十四日因在住處上網交網友遭施用詐術，而接續於
      九十六年七月二十五、二十六日匯款轉帳前揭金額至被告
      二人上開銀行帳戶而遭提領一空之經過詳實（見本院卷第
      十三、十四頁），並有被害人甲○○提出之銀行轉帳收據
      （見偵卷第四五、四六頁），以及臺北富邦銀行汐止分行
      九十六年八月八日北富銀汐字第０七九號函（見偵卷第二
      三至二七頁）與永豐銀行北三重分行九十六年十月十八日
      ０九六字第二六號函附之被告二人帳戶交易往來明細表分
      別在卷可稽（見偵卷第十二至十五頁）。
（二）次查，被告二人坦承係應不詳姓名之成年人要求而分別於
      臺北市○○路麥當勞、臺北縣三重市○○街二八三巷十八
      號四樓住處樓下，將銀行帳戶存摺、提款卡併同密碼交付
      予某成年男子收受之事實經過（見本院卷第十四頁），至
      被告二人雖均辯稱係為應徵工作而將前揭銀行帳戶存摺、
      提款卡併同密碼交付予該男子云云，然觀諸被告所提出之
      報紙廣告，其上係刊載「男接送司機及女兼職、可先借、
      先拆日領」等語，有卷附報紙廣告可稽（見本院卷第十七
      頁），從而觀諸該廣告之內容，就工作性質、地點、內容
      與薪資待遇均無明確記載，且亦無任何應徵地點，而該廣
      告更強調可先借款、日領等語，則該廣告之性質並非正當
      之徵才廣告，彰彰明甚，且佐以被告二人分別長期在環保
      局任職或自行創業從事商業活動多年，已據被告二人於本
      院審理中供述在卷（見本院卷第十五頁），則被告二人均
      係有相當社會經驗之人，業臻明確，而渠二人在應徵何種
      工作、工作地點、就職內容與薪資待遇均完全毫無所悉之
      狀況下，竟僅憑不詳姓名之人於電話中之要求，旋即在麥
      當勞或自家住處樓下交付存摺、提款卡併同密碼，則被告
      二人既均尚未獲錄取工作，又有何急迫之情須約定在麥當
      勞甚或住處樓下先行交付存摺、提款卡併同密碼予不詳姓
      名之人，另參照被告二人倘主觀上確誤信將交付銀行存摺
      以供辦理薪資轉帳之用，則更無交付提款卡併同密碼之理
      ，又按金融存摺事關個人財產權益之保障，其專屬性甚高
      ，一般人均有妥為保管及防止他人任意使用之認識，且該
      等專有物品如落入不明人士手中，極易被利用為與財產有
      關之犯罪工具，此為一般人在生活認知所易於體察之常識
      。被告任意將所有前開銀行帳戶存摺、金融卡及密碼交付
      他人，並任其流入不詳人士之手，而甘冒遭他人利用之風
      險，顯然其有不確定之犯罪故意。再參以被害人匯入被告
      帳戶之該等款項，旋即遭人以金融卡提領一空，而使用金
      融卡提款又需鍵入密碼始得為之，此乃眾所周知之事，被
      告既將其前開帳戶提款卡密碼交付予對方，衡情應知悉對
      方要求密碼之目的即在得以使用該提款卡，將帳戶內之款
      項提領花用，故被告二人辯稱無幫助詐欺取財犯意云云，
      委無可取。
（三）另查，再衡諸一般常情，任何人均可辦理金融帳戶存摺使
      用，如無正當理由，實無借用他人存摺使用之理，縱特殊
      情況偶需交付他人使用，亦必深入瞭解用途及合理性，始
      予提供，且該等專有物品如落入不明人士手中，而未加以
      闡明正常用途，極易被利用為與財產有關之犯罪工具，而
      有犯罪意圖者，非有正當理由，竟要求他人提供帳戶，客
      觀上可預見其目的，係供為某筆資金之存入，後再行領出
      之用，且該筆資金之存入及提領過程係有意隱瞞其流程及
      行為人身分曝光之用意，一般人本於一般認知能力均易於
      瞭解，報章媒體復一再披露詐騙集團為規避查緝，故使用
      他人帳戶以遂行詐欺之不法犯罪態樣，被告二人均為智慮
      健全、有社會經驗之成年人，對此自難諉為不知。又被告
      雖未必對於該收受帳戶之犯罪集團成員之詐欺對象、手法
      等內容知之甚詳，但以其社會經驗應可預見該帳戶係犯罪
      集團為防止遭司法機關追查而使用之工具，竟仍將其帳戶
      存摺、金融卡及密碼交付他人，使犯罪集團得自其帳戶領
      得款項，是縱無證據證明被告明知該人之犯罪態樣係以該
      帳戶供詐欺之用，惟其顯具縱有人以其金融帳戶實施詐欺
      犯罪亦不違背其本意之幫助意思至明。其所辯不知其帳戶
      遭人用以詐騙云云，顯屬臨訟卸責之詞，不足採信。
（四）末查，況徵諸詐欺取財犯罪集團既知利用他人之帳戶掩飾
      犯罪所得，應非愚昧之人，當知社會上一般人如帳戶存摺
      、提款卡、密碼遺失或遭騙取，為防止拾（騙）得之人盜
      領存款或供作不法使用，必會於發現後立即報警或向金融
      機構辦理掛失止付，在此情形下，其等如仍以該帳戶作為
      犯罪工具，則在被害人將款項匯入該帳戶後，極有可能因
      帳戶所有人掛失止付而無法提領，則其等大費周章從事犯
      罪之行為，卻只能平白無故替原帳戶所有人匯入金錢，此
      等損人不利己之舉，聰明狡詐之犯罪集團應無可能為之，
      換言之，犯罪集團份子為確信帳戶所有人不會報警或掛失
      止付，確定其等能自由使用該帳戶提款、轉帳，方能恃無
      忌憚要求被害人匯款至該指定帳戶，依此，更徵上開帳戶
      之存摺、提款卡、密碼，確係被告二人自己交付犯罪集團
      份子無誤。
（五）綜上所述，本案事證已明確，被告二人前揭犯行同堪認定
      ，均應依法論科。
二、核被告二人所為，均係犯刑法第三十條第一項前段、第三百
    三十九條第一項之幫助詐欺取財罪。被告係幫助他人犯前開
    之罪，爰依刑法第三十條第二項之規定，按正犯之刑減輕之
    。爰審酌被告提供帳戶幫助他人犯罪，致使真正犯罪者難以
    被查獲，助長詐欺犯罪風氣猖獗，破壞社會治安及金融秩序
    甚鉅，並使被害人受有損害，惟被告二人平日素行良好，僅
    提供帳戶，尚未直接參與詐欺取財犯行，且非實際獲得暴利
    之人，情節顯較輕微，及被告等犯罪後雖坦承交付存摺、提
    款卡及密碼之經過但未知坦認犯行之態度等一切情狀，分別
    量處如主文所示之刑，並均諭知易科罰金之折算標準。
據上論斷，依刑事訴訟法第二百九十九條第一項前段，刑法第三
十條第一項前段、第三百三十九條第一項、第三十條第二項、第
四十一條第一項前段，刑法施行法第一條之一，判決如主文。
本案經檢察官葉雅婷到庭執行職務。
中    華    民    國    97    年     2    月    29    日
                        刑事第二庭審判長法  官  劉煌基
                                        法  官  劉秀君
                                        法  官  賴淑美
上正本證明與原本無異。
如不服本判決，應於判決送達後10日內向本院提出上訴狀（應抄
附繕本）。告訴人或被害人如對於本判決不服者，應具備理由請
求檢察官上訴，其上訴期間之計算係以檢察官收受判決正本之日
期為準。
                                        書記官  周小玲
中    華    民    國    97    年    3     月    4     日
中華民國刑法第339條之1
（違法由收費設備取得他人之物之處罰）
意圖為自己或第三人不法之所有，以不正方法由收費設備取得他人之物者
，處 1 年以下有期徒刑、拘役或 3 千元以下罰金。
以前項方法得財產上不法之利益或使第三人得之者，亦同。


司法院資訊處製作；財團法人民間司法改革基金會備份。
